【裁判字號】    95,台上,704
【裁判日期】    950215
【裁判案由】    違反毒品危害防制條例
【裁判全文】
最高法院刑事判決              九十五年度台上字第七０四號
    上   訴   人  台灣高等法院高雄分院檢察署檢察官
    上訴人即被告  甲○○
                          街2.
                          二監獄執行）
    被        告  乙○○
                          84.
上列上訴人等因被告等違反毒品危害防制條例案件，不服台灣高
等法院高雄分院中華民國九十四年十一月二日第二審判決（九十
四年度上訴字第八五七號，起訴案號：台灣高雄地方法院檢察署
九十三年度偵緝字第一三四八號、第一四五八號「原判決誤載為
第一四五六號」），提起上訴，本院判決如下：
    主  文
原判決關於甲○○部分撤銷，發回台灣高等法院高雄分院。
其他上訴駁回。
    理  由
一、撤銷發回（甲○○）部分 ：
本件原判決認定上訴人即被告甲○○前因違反肅清煙毒條例、麻
醉藥品管理條例、槍砲彈藥刀械管制條例等案件，經判處有期徒
刑確定，於民國九十二年三月二十三日假釋期滿執行完畢。詎仍
不知悔改，與王廷華（另案審理）共同基於販賣第一級毒品海洛
因之概括犯意聯絡，分別於九十二年九月間某日、同年十月間某
日及同年十月二十八日，由綽號「阿三」之卓三增（已歿），撥
打甲○○（綽號永仔）使用之0000000000號行動電話
，與甲○○約妥交易毒品之數量、價金及地點後，甲○○或王廷
華將海洛因帶往約定之地點高雄縣阿蓮鄉○○村○○路三０三之
一號福德祠旁交貨，而連續販賣數量不詳，金額分別為新台幣（
下同）二千元、三千元及五千元之海洛因予卓三增，合計一萬元
。另於九十二年九月十九日及其後某日某時，葉旭昭撥打甲○○
所有之0000000000號或0000000000號行動
電話，雙方談妥買賣海洛因之數量、價金及交易地點後，即由甲
○○或王廷華至台南縣關廟鄉及高雄縣阿蓮鄉等地，將海洛因交
付予葉旭昭各一次，交易之金額分別為三千元、五千元，合計八
千元。又林元千於九十二年九月十五日某時、同年月十六日某時
、同年十月十一日某時及同年十月二十日某時，先後撥打上開行
動電話向甲○○購買海洛因，雙方談妥購買毒品之數量、價金及
交易之地點後，甲○○或王廷華即至高雄縣阿蓮鄉阿蓮國小旁等
地完成毒品交易，每次交易之金額依序為一千元、一千元、二千
元、一千元，合計五千元。嗣於九十二年十一月四日十時許，卓
三增又撥打0000000000號行動電話，向甲○○購買重
約五分，價金一萬一千元之海洛因，雙方約妥交易時間、地點後
，甲○○即將該0000000000號行動電話交予王廷華，
囑其將卓三增欲購買之海洛因交予卓三增，並收取價款一萬一千
元，嗣於該日上午，卓三增撥打該0000000000號電話
與王廷華聯絡後，王廷華遂騎乘車牌號碼HR六－三０七號重型機
車，攜帶海洛因，前往約定之上開福德祠旁，隨即進入卓三增駕
駛之車牌Ｊ四－一二０一號自小客車內，將重約五分之海洛因交
予卓三增，並收取價金一萬一千元，完成交易後，卓三增見有車
輛攔檢，乃駕車衝撞逃逸，王廷華則下車逃離現場，並將其所攜
帶剩餘之海洛因十五小包及注射針筒一支丟棄地上，旋為警追躡
當場逮捕，並查扣該丟棄地上之海洛因（合計淨重二．九六公克
、包裝重四．六八公克），及在王廷華身上扣得販賣毒品所得一
萬一千元，與甲○○所有供販賣毒品聯絡用之上開000000
0000號行動電話，另扣得NOKIA 牌行動電話（門號0000
000000號）一支及注射針筒一支。甲○○與王廷華以前開
方式販賣毒品海洛因所得共計三萬四千元等情。因而撤銷第一審
關於甲○○部分所為科刑之判決，改判仍依連續犯，論處甲○○
連續販賣第一級毒品罪刑（累犯，處有期徒刑十四年）。固非無
見。
惟查：（一）、有罪之判決書，須將認定之犯罪事實詳記於事實
欄，然後於理由內，逐一說明其所憑之證據及認定之理由，使事
實與理由兩相一致，方為合法，倘理由內雖已加說明，而事實欄
無此記載，則理由失其依據，自足以構成撤銷之原因。又毒品危
害防制條例之販賣毒品罪，以行為人有營利之意思，而販入或賣
出毒品，或二者兼而有之者為構成要件。故行為人於行為時，其
主觀上有無此項營利之意思，自應於事實欄內詳為記載，始足為
適用法律之依據。原判決論處上訴人連續非法販賣第一級毒品罪
刑，雖於理由內說明甲○○販賣海洛因，主觀上如何確有牟利之
意圖，惟事實欄卻未有意圖營利之記載，其理由之論斷，自乏依
據，而有判決事實與理由矛盾之違法。（二）、事實審法院於卷
內有利及不利被告之證據併陳時，如何取捨而為適合於事實之認
定，應詳予論列其取捨判斷之理由，否則難謂無判決理由不備之
違誤。原判決援引王廷華及卓三增、葉旭昭、林元千三人之證言
，資為認定甲○○與王廷華販賣海洛因予卓三增、葉旭昭及林元
千等三人之論據，然原判決所引王廷華關於供述與甲○○共同出
售海洛因予卓三增等三人之時、地、次數、價格，核與卓三增等
三人所供，不相一致，原判決未詳予勾稽，論列說明其取捨判斷
而為事實認定及得心證之理由，僅以依罪疑惟輕之原則，應採對
甲○○較有利之次數及各次交易金額等之空泛言詞，即逕為甲○
○與王廷華共同販賣毒品犯罪事實之認定，已嫌理由欠備。再關
於販賣予葉旭昭部分，原判決援引之論據中，王廷華就交易毒品
之價格未為陳述，葉旭昭則供稱最少二、三千元，最多五、六千
元，其最有利於甲○○者，應為最低之二千元，然原判決事實卻
認定此部分二次交易之價格分別為三千及五千元，其理由前後不
一，顯有矛盾；另關於販賣予林元千部分，原判決援引之論據中
，林元千證稱自九十二年六月間起至同年十一月間止，向甲○○
購買海洛因，約一至二天購買一次，王廷華則供述林元千向甲○
○購買海洛因約三次，其最有利於甲○○者應為三次，然原判決
事實則認定此部分販賣海洛因共四次，時間分別為九十二年九月
十五日某時、同年月十六日某時、同年十月十一日某時及同年十
月二十日某時，亦同有事實與理由矛盾之違誤。（三）、科刑判
決所認定之事實，與所採之證據，不相適合，即屬證據上理由矛
盾，其判決當然違背法令。原判決事實認定葉旭昭向甲○○購買
海洛因，交付毒品之地點為台南縣關廟鄉及高雄縣阿蓮鄉各一次
等情，核與其所憑之證據，其中葉旭昭供稱向甲○○交易毒品之
處所為關廟鄉變電所、台南縣龍崎及阿蓮鄉小土地公廟，王廷華
則證述葉旭昭交易毒品時，會先與甲○○聯絡交易地點，甲○○
即託其將毒品送至交易地點，葉旭昭交易地點在龍崎，有兩次等
語，均不相適合，殊難謂無證據上理由矛盾之違背法令。以上，
或係上訴意旨所指摘，或為本院得依職權調查之事項，應認原判
決關於甲○○部分有發回更審之原因。
二、駁回（乙○○）部分：
按刑事訴訟法第三百七十七條規定：上訴於第三審法院，非以判
決違背法令為理由，不得為之。是提起第三審上訴，應以原判決
違背法令為理由，係屬法定要件，如果上訴理由書狀未依據卷內
訴訟資料，具體指摘原判決不適用何種法則或如何適用不當，或
所指摘原判決違法情事，顯與法律規定得為第三審上訴理由之違
法情形，不相適合時，均應認其上訴為違背法律上之程式，予以
駁回。本件檢察官係以被告乙○○基於與甲○○及王廷華共同販
賣第一級毒品海洛因之概括犯意聯絡，九十二年九月間某日、同
年十月間某日及同年十月二十八日，甲○○與卓三增為上開毒品
海洛因交易時，或由甲○○及乙○○，或由王廷華攜帶毒品至約
定地點高雄縣阿蓮鄉○○村○○路三０三之一號福德祠旁交貨。
九十二年十一月四日卓三增復與甲○○為上開海洛因交易時，甲
○○交付其所有之行動電話及海洛因予王廷華，囑王廷華將海洛
因交予卓三增時，並表示交易完成後，將交易所得及行動電話交
予乙○○等情，因認乙○○與甲○○、王廷華共同販賣第一級毒
品，涉有毒品危害防制條例第四條第一項販賣第一級毒品罪嫌，
提起公訴。原判決依審理結果，認本件乙○○犯罪尚屬不能證明
，乃維持第一審所為諭知乙○○無罪部分之判決，駁回檢察官對
此部分之第二審上訴，已詳述其調查、取捨證據之結果及得心證
之理由，就形式上觀察，原判決要無採證認事違背經驗法則、論
理法則或理由不備等違背法令之情形。檢察官此部分上訴意旨略
以：證人王廷華於警詢時證稱自其結識甲○○與乙○○，即知彼
等係以販賣海洛因維生，且甲○○曾囑其將販賣所收取之價款交
予乙○○，另證人卓三增亦證稱其與甲○○洽妥毒品交易細節後
，或由王廷華，或由甲○○帶同乙○○前來，則乙○○多次出現
在毒品交易地點，且與甲○○同居，就甲○○維持生計之來源不
可能不知情，原審未進一步深究，有應於審判期日調查之證據未
予調查之違法；又證人葉旭昭亦多次指證乙○○曾接聽其向甲○
○購買毒品之電話，且曾交付毒品，原判決就此不利於乙○○之
證據，未予採納，亦未說明不採之理由，顯有判決理由不備之違
法。惟查原判決理由參，就公訴人雖以認乙○○涉有上揭販賣第
一級毒品罪嫌，無非係以共犯王廷華及證人卓三增於警詢之證詞
為其主要論據，惟乙○○堅決否認犯行，而證人王廷華警詢時雖
指甲○○及乙○○平日均以販賣第一級毒品海洛因維生，甲○○
並曾囑於其不在家時，將販賣毒品所得之價款交予乙○○，且與
卓三增均證稱乙○○曾陪同甲○○至毒品交易地點，然就乙○○
如何參與販賣毒品一事，始終未能具體指明，依彼等之證詞，本
難據以認定乙○○有公訴人所指販賣第一級毒品之犯行。況證人
卓三增供承乙○○未曾親自與其交易毒品，證人王廷華亦證稱乙
○○未曾指示其送交毒品給卓三增，卷附監聽譯文亦無乙○○與
卓三增之通話紀錄，足徵乙○○辯稱未販賣毒品予卓三增，並無
不實之處。至本件查扣之海洛因十五包僅足認係王廷華與甲○○
共同販賣海洛因予卓三增，尚不足以作為認定乙○○有販賣海洛
因之積極證據，是公訴人所舉事證顯不足排除合理性之懷疑，而
達於通常一般人均確信其已臻真實之程度，乙○○被訴共同販賣
第一級毒品予卓三增之犯行，自屬不能證明，已詳為論述，並說
明本件業經起訴之乙○○涉嫌共同販賣毒品予卓三增部分之犯行
，既應為無罪之諭知，其餘移送併辦（九十三年度偵字第二一四
九三號）之共同販賣海洛因與葉旭昭等人部分，即無從併予審理
，是原判決關於此部分，要無上訴意旨所指採證違背經驗法則、
應於審判期日調查之證據未予調查與判決理由不備之違誤。上訴
意旨，或徒憑主觀意見，對原審職權之適法行使，漫事爭論，或
就原判決理由已詳為論斷之事項，任意指摘，顯與法定得為第三
審上訴理由之情形不相適合，俱難認已符合上訴第三審之形式要
件，此部分上訴為違背法律上程式，應予駁回。
據上論結，應依刑事訴訟法第三百九十五條前段、第三百九十七
條、第四百零一條，判決如主文。
中    華    民    國  九十五  年    二    月   十五   日
                      最高法院刑事第八庭
                          審判長法官  張  淳  淙
                                法官  張  春  福
                                法官  呂  丹  玉
                                法官  洪  昌  宏
                                法官  蔡  彩  貞
      本件正本證明與原本無異
                                      書  記  官
中    華    民    國  九十五  年    二    月  二十二  日
                                                    Ａ


司法院資訊處製作；財團法人民間司法改革基金會備份。
